臺灣板橋地方法院刑事判決　　　　　　100年度簡上字第670號
上　訴　人　邱世傑
即　被　告
上列上訴人即被告因妨害名譽案件，不服本院100 年度簡字第30
70號，中華民國100 年5 月9 日第一審判決（起訴案號：臺灣板
橋地方法院檢察署100 年度偵字第6805號），提起上訴，本院判
決如下：
    主  文
上訴駁回。
    事  實
一、邱世傑與陳洪秀色為鄰居，因多年前陳洪秀色經營滷味生意
    時遭人檢舉任意傾倒污水，其認係邱世傑之家人所為，彼此
    間即已存有嫌隙。於民國99年6 月11日20時許，邱世傑在位
    於新北市新莊區（臺北縣已於99年12月25日改制為新北市，
    原轄下鄉鎮市均改制為區，下同）豐年街41巷10號住所門外
    時，偶見陳洪秀色行經該處，竟基於公然侮辱人之犯意，於
    不特定人得共見共聞之巷道中，以「瘋女人（臺語）」此等
    粗鄙詞語辱罵陳洪秀色，而足以減損對方於社會上之名譽。
二、案經陳洪秀色訴請臺灣板橋地方法院檢察署檢察官偵查後聲
    請簡易判決處刑。
    理  由
一、本判決下列所引用之各項供述證據方法之證據能力，當事人
    於本院準備程序及審判期日中均未予爭執，且迄至言詞辯論
    終結前亦未再聲明異議，本院審酌該等供述資料作成時之情
    況，並無不宜作為證據之情事，依刑事訴訟法第159 條之5
    之規定，均得作為證據。
二、被告矢口否認曾於前揭時地以「瘋女人」乙詞公然侮辱告訴
    人陳洪秀色，辯稱不須辱罵告訴人云云。
三、經查：
（一）上開犯罪事實，業據證人即告訴人於偵查中具結後陳以：
      99年6 月11日晚間8 時許，邱世傑在他家門口罵伊瘋女人
      ，該處是在馬路邊之公開場所等語；及於本院審理時到庭
      再藉：當天晚上朱張鳳英來找伊，伊說很餓就先出去買東
      西，回來牽腳踏車要回家，剛經過被告家門口，被告與他
      弟弟在門口燒金紙，被告就在門口罵伊瘋女人，剛好這時
      朱張鳳英正要走出門口，她有聽到等語結證明確，核亦與
      證人朱張鳳英於本院具結所言之：99年6 月11日晚上伊有
      到陳洪秀色新莊區○○街家中，伊到後她說要出去買東西
      ，就騎腳踏車出去，伊在他家等，想說怎麼去這麼久，後
      來聽到外面有聲音，有一個男子的聲音，是男生在罵人，
      罵瘋女人，伊沒有看到被告在罵，只有聽到聲音，當時有
      兩個男人在隔壁燒金紙，伊就在門口跟陳洪秀色說進來啦
      ，不要吵了，陳洪秀色有說，被告常常罵她等語幾相符合
      ，是以本即堪信告訴人前後所指並非虛妄。
（二）被告雖辯稱告訴人在偵查中先說用走的，到本院又謂是騎
      車回來，證人朱張鳳英則在偵訊時表示曾親眼看到整個情
      形，皆與彼等審理時陳述有違而無可採。惟觀諸告訴人之
      本院所證，事實上亦已提及斯時係牽車路過，與所謂步行
      之說自無甚大差異，且查證人於訴訟程序中一旦經來回詰
      問，遂將前未顯露之見聞細節詳細言及，原即非難以想像
      ，證人朱張鳳英在偵訊時，固似用肯定語氣證稱：伊在陳
      洪秀色家門口等陳洪秀色回來，陳洪秀色經過邱世傑家門
      口時，邱世傑罵陳洪秀色瘋女人此一經過，而與其在審理
      時之以上描述有所出入，然此亦有可能係因證人朱張鳳英
      於偵查中未再由檢察官更加追問究竟始致，要無由遽認其
      對告訴人必然心存袒護，倘證人朱張鳳英真欲構陷被告於
      罪，大可表示親眼看到被告辱罵告訴人，又何須在本院質
      以其發現有兩個人在隔壁燒金紙，則瘋女人一詞到底出自
      何人之口時，僅保守陳以：伊沒有出來看，所以不知道等
      ，由是益徵證人朱張鳳英證述之際不曾刻意偏頗。又被告
      既不否認告訴人與其家人間屢有衝突，則當日實際辱罵者
      若為被告之弟，告訴人諒無僅對被告追究其責之理，是證
      人朱張鳳英縱未敢篤定語出何人，對照告訴人提告堅指之
      表現，自仍得特定本案確係被告所為無疑。
（三）被告一再辯稱證人朱張鳳英不在現場，所言皆屬告訴人之
      單方轉述，卻從未見其舉證以實，本難盡信，而證人朱張
      鳳英係因何故前往告訴人住處偶聞上情，亦已經其解釋如
      前，不論證人朱張鳳英有無同住新北市○○區○○街41巷
      之中，核亦與其能否察見被告公然侮辱之犯行判斷無涉，
      反觀被告聲請傳喚之鄰人彭彥智、陳建宏，於本院審理時
      到庭後均無法再行回憶斯時情境，基此，自難採為有利被
      告事實認定之依據。準此，被告在巷道之內，此一常供不
      特定人往來之公然場合中，突以如上陳詞惡言相對，譏諷
      謾罵告訴人喪失理智，形容對方難憑常情審度個人舉措，
      衡以社會通念一體觀察，已足貶損告訴人之人格評價與名
      譽無疑。從而，本案事證已臻明確，被告犯行洵堪認定，
      應予依法論科。
四、核被告所為，係犯刑法第309 條第1 項之公然侮辱罪。原審
    認被告縱前因故與告訴人有所怨隙，仍應彼此尊重，動輒以
    不雅言詞公然辱罵告訴人，不僅犯罪動機及手段均有可議，
    且致告訴人名譽受有損害，亦無助消弭爭端，且犯後猶飾詞
    狡辯，態度不佳，及依卷附臺灣高等法院被告前案紀錄表可
    知其素行尚可，兼衡被告係因一時負氣而為本案犯行及其智
    識程度等一切情狀，諭知應處罰金新臺幣（下同）4 千元，
    與如易服勞役，以1 千元折算1 日之標準，審其認事用法均
    無違誤，量刑亦屬妥適，被告猶憑陳詞，謂其並無本案犯行
    ，核無理由，爰予駁回。
據上論斷，應依刑事訴訟法第455 條之1 第1 項、第3 項、第36
8 條，判決如主文。
本案經檢察官黃睦涵到庭執行職務。
中    華    民    國   100    年    11    月    16    日
                  刑事第六庭審判長  法  官  胡堅勤
                                    法  官  高增泓
                                    法  官  盧軍傑
上列正本證明與原本無異。
不得上訴。
                                    書記官  周玉茹
中    華    民    國   100    年    11    月    16    日
附錄本案論罪科刑法條全文：
刑法第309 條：
公然侮辱人者，處拘役或3百元以下罰金。
以強暴犯前項之罪者，處1 年以下有期徒刑、拘役或5 百元以下
罰金。